臺灣高等法院高雄分院民事裁定　　　　　96年度破抗字第48號
抗　告　人　甲○○
上列抗告人聲請宣告破產事件，對於民國96年4 月24日臺灣高雄
地方法院95年度破字第123 號所為裁定提起抗告，本院裁定如下
：
    主  文
抗告駁回。
抗告程序費用由抗告人負擔。
    理  由
一、本件聲請及抗告意旨略以：伊與朋友合資開設寵物店，向銀
    行借款約新台幣（下同）150 萬元，嗣資金用罄，乃向如原
    判決附表所示之銀行以信用卡預借現金、辦理現金卡及信用
    貸款等方式借錢週轉，惟仍因不堪虧損而結束營業。伊因背
    負債務而以卡養卡，以債養債，致所背負之債務總額高達21
    1 萬6927元。伊雖透過債務協商機制清償債務，但每月仍須
    支付2 萬7429元，且因銀行不斷以電話打到伊公司催收債務
    ，致伊遭公司解雇，目前失業無收入，更陷入生活困境，已
    停止支付，現僅有現金31萬元及一部幾無價值之汽車，顯無
    法清償債務，爰聲請宣告破產。又伊如按債務協商機制清償
    ，需分108 期，費時9 年，每期需繳交2 萬7429元，伊原薪
    資3 萬5000元償債後，須另舉債支付生活費，顯見債務協商
    機制難以理清或減少伊債務負擔。又若債務人之財產足以組
    成破產財團，且其財產得以清償破產財團費用及財團債務，
    即可依破產程序清理其債務，實不應以無宣告破產之實益而
    駁回聲請。況各金融機構為吸引消費者辦卡，放款資格寬鬆
    ，伊因此負鉅額卡債，無力償還，銀行豈無責任。再按破產
    法之立法精神，在使債務人經濟更生及債權人獲得公平受償
    ，伊既已符合宣告破產之要件，法院即應宣告之，爰求予廢
    棄原裁定，另裁定宣告伊破產云云。
二、按破產固係對於債務人不能清償債務者宣告之，但法院就破
    產之聲請，以職權為必要之調查，確係毫無財產，則破產財
    團即不能構成，無從依破產程序清理其債務，參照破產法第
    148條之趣旨，自應以裁定駁回其聲請（司法院25年院字第1
    505號解釋參照）。
三、經查抗告人積欠如原判決附表所示台灣新光商業銀行等11家
    銀行債務211 萬3483元，有各該債權銀行之回函及抗告人陳
    報狀在卷可稽，而抗告人之資產除有汽車1 部及其所稱之現
    金31萬元外，並無其他財產及收入等情，業據抗告人陳明在
    卷。是抗告人主張其資產及所得顯已不能清償其債務，而有
    破產之原因乙節，固堪採信。
四、惟抗告人主張其有現金31萬元，並未提出證據釋明，且依抗
    告人聲請宣告破產時具狀自承其係以信用卡預借現金、辦理
    現金卡及信用貸款等方式借錢週轉而背負債務，經營寵物店
    之資金又無法收回，因而以卡養卡，以債還債，致背負前述
    債務，伊現無任何工作收入，連每月生活費都已無法應付，
    陷入生活困境等情；及其抗告主張：以其原薪資3 萬5000元
    償債後，須另舉債支付生活費等語，足見抗告人經濟狀況已
    達捉襟見肘之程度，則抗告人主張其尚有30萬元現金云云，
    顯與其所稱之經濟狀況不符，尚難信為真實。另抗告人自承
    其所有汽車1 輛，係1999年出廠，車齡超過5 年以上，價值
    所剩無幾，堪認抗告人顯無財產得以構成破產財團，依前開
    說明，自無從依破產程序清理其債務。從而，抗告人聲請宣
    告破產，不應准許。原審裁定駁回抗告人之聲請，核無不合
    。抗告意旨猶執指摘原裁定為不當，求予廢棄，為無理由。
五、據上論結，本件抗告為無理由，應依破產法第5 條，民事訴
    訟法第495 條之1 第1 項、第449 條第1 項、第95條、第78
    條，裁定如主文。
中　　華　　民　　國　　96　　年　　5 　　月　　31　　日
                            民事第四庭
                                審判長法官      蔡文貴
                                法      官      黃科瑜
                                法      官      徐文祥
以上正本證明與原本無異。
如不服本裁定應於送達後10日內向本院提出再抗告狀 (並按他造
當事人之人數附繕本)， 並繳納再抗告費新臺幣1,000 元。再為
抗告應以適用法規顯有錯誤為理由，並經本院之許可，該許可以
原裁定所涉及之法律見解具有原則上之重要性者為限，並委任律
師為代理人。
中　　華　　民　　國　　96　　年　　5 　　月　　31　　日
                                書  記  官      陳金卿
抗告人之配偶、三親等內之血親、二親等內之姻親，或抗告人為
法人、中央或地方機關時，其所屬專任人員具有律師資格並經法
院認適當者，亦得為第三審代理人。抗告人或其法定代理人具有
律師資格者及前項情形，應於提起抗告或委任時釋明之。
